臺灣士林地方法院刑事判決　　　　　　 95年度交易字第761號
公　訴　人　臺灣士林地方法院檢察署檢察官
被　　　告　丙○○
上列被告因過失傷害案件，經檢察官提起公訴（95年度偵字第10
191 號），本院判決如下：
    主  文
丙○○無罪。
    理  由
一、公訴意旨略以：被告丙○○於民國95年7 月16日16時20分許
    ，駕駛車號VF-8990 號自小客車，沿臺北市北投區○○○路
    由南往北（起訴書誤載為由北往南）方向行駛，行經同路3
    段274 號前，為超越前車而變換車道，竟疏未注意車身周圍
    狀況，而擦撞乙○○所騎乘搭載甲○○之車號BNB-326 號重
    型機車，致該機車駕駛、乘客人車倒地，乙○○因而受有掌
    骨閉鎖性骨折、臉開放性傷口及肘、前臂、腕、髖部、大腿
    、小腿、踝之表淺擦傷、甲○○受有頭部損傷及髖部、大腿
    、小腿、踝之表淺擦傷等傷害，因認被告丙○○涉犯刑法第
    284 條第1 項前段之過失傷害罪。
二、按犯罪事實應依證據認定之，無證據不得認定犯罪事實，刑
    事訴訟法第154 條第2 項定有明文。又認定不利於被告之事
    實，須依積極證據，苟積極證據不足為不利於被告事實之認
    定時，即應為有利於被告之認定，更不必有何有利之證據；
    且刑事訴訟法上所謂認定犯罪事實之積極證據，係指適合於
    被告犯罪事實認定之積極證據而言，雖不以直接證據為限，
    間接證據亦包括在內，然而無論直接或間接證據，其為訴訟
    上之證明，須於通常一般之人均不致有所懷疑，而得確信其
    為真實之程度者，始得據為有罪之認定，倘其證明尚未達到
    此一程度，而有合理之懷疑存在時，自不能以推測或擬制之
    方法，以為有罪裁判之基礎（最高法院29年度上字第3105號
    、30年度上字第816 號、40年度台上字第86號、76年度台上
    字第4986號判例參照）。
三、訊據被告丙○○雖不否認於95年7 月16日16時20分許，駕駛
    車號VF-8990 號自小客車，沿臺北市北投區○○○路由南往
    北行駛，並曾行經3 段274 號前，惟堅詞否認有何過失傷害
    犯行，辯稱：伊車子沒有撞到人，如果撞到人車子應該會有
    損壞，伊也會停下來等語。而本件公訴人認被告涉犯過失傷
    害罪，則係以告訴人乙○○、甲○○之指訴、被告之部分供
    述、道路交通事故現場圖、調查報告表、馬偕醫院診斷證明
    書及現場照片為證據，並以告訴人指訴之肇事車輛車號、顏
    色及被告曾供稱駕駛VF-8990 號車，於同時間行經肇事地點
    ，為認定被告肇事致告訴人受傷之主要依據。
四、本院查：
  (一)證據能力部分：
    一按被告以外之人於審判外之陳述，雖不符刑事訴訟法第15
      9 條之1 至第159 條之4 規定，而經當事人於審判程序同
      意作為證據，法院審酌該言詞陳述或書面陳述作成時之情
      況，認為適當者，亦得為證據，刑事訴訟法第159 條之5
      第1 項定有明文。查乙○○、甲○○均係被告以外之人，
      其2 人於司法警察調查時所為之陳述，雖不符合刑事訴訟
      法第159 條之1 至第159 條之4 規定得為證據之情形，惟
      公訴人提起公訴，以之為證明所指被告犯罪之證據，而被
      告於本院審理時亦同意以之為證據，本院審酌該言詞陳述
      作成時之情況，認採為本案認定犯罪事實之證據，並無不
      當，依照前開法律規定，得為證據。
    二又按被告以外之人於偵查中向檢察官所為之陳述，除顯有
      不可信之情況者外，得為證據，刑事訴訟法第159 條之1
      第2 項定有明文。而所謂顯有不可信之情況，既涉證據能
      力有無之判斷，應指其陳述時外在環境是否存在顯然足以
      影響其意思自由之不當外力及陳述之人是否對於所言之法
      律效果顯然存有誤解而言，尚不包含對於證人證詞內容憑
      信性等證據證明力評價之判斷，否則即將證據能力與證據
      力之判斷混為一談。查乙○○、甲○○係被告以外之人，
      其2 人於偵查中經檢察官以證人之身分傳喚，於具結後向
      檢察官所為之陳述，並未見有顯然不可信之情況，依照前
      開法律規定，亦得為證據。
    三再按除刑事訴訟法第159 條之1 至159 條之3 之情形外，
      從事業務之人於業務上或通常業務過程所須製作之紀錄文
      書、證明文書，除顯有不可信之情況外，得為證據，此見
      刑事訴訟法第159 條之4 第2 款規定即明。查馬偕紀念醫
      院乙種診斷證明書，雖屬從事醫療業務之醫師於審判外所
      為之書面陳述，且非在司法警察、司法警察官、檢察事務
      官、檢察官、法官面前所為，而無刑事訴法第159 條之1
      至159 條之3 規定之情形，惟該診斷證明書係醫護人員依
      據其業務上所須製作之紀錄文書據以開立之證明文書，且
      無顯不可信之情況，而如讓製作者以口頭方式於法庭上再
      重現過去之事實，亦有困難，故依刑事訴訟法第159 條之
      4 第2 款規定，亦得為證據。
    四按除刑事訴訟法第159 條之1 至159 條之3 之情形外，公
      務員職務上製作之紀錄文書、證明文書，除顯有不可信之
      情況外，得為證據，此見刑事訴訟法第159 條之4 第1 款
      規定即明。本件道路交通事故現場圖、道路交通事故調查
      報告表（一）、（二），雖均屬員警於審判外所為書面陳
      述，然此現場狀況圖係員警於事故發生後抵達現場，依其
      職權就現場狀況為繪製，該文書之作成與其責任、信譽攸
      關，若有錯誤、虛偽、員警可能因此負擔刑事及行政責任
      ，且無顯有不可信之情況，依照前開法律規定，亦得為證
      據。
  (二)實體認定部分：
    一查告訴人乙○○騎乘車號BNB-326 號重型機車搭載告訴人
      甲○○，於95年7 月16日16時20分許沿臺北市北投區○○○路由南往北行經3 段274 號前，遭小客車自左後方超車
      擦撞而人車倒地，乙○○因此受有掌骨閉鎖性骨折、臉開
      放性傷口及肘、前臂、腕、髖部、大腿、小腿、踝之表淺
      擦傷、甲○○受有頭部損傷及髖部、大腿、小腿、踝之表
      淺擦傷等傷害等情，已據告訴人乙○○及甲○○於警詢、
      偵訊及本院審理時證述綦詳（見臺灣士林地方法院檢察署
      95年度偵字第10191 號卷（下稱偵卷）第4 頁、第6 至7
      頁、第22頁、第41至42頁、本院卷第23至25頁、第34至36
      頁），並有馬偕醫院乙種診斷證明書（見偵卷第9 至10頁
      ）、道路交通事故調查報告表（一）、（二）、道路交通
      事故現場圖（見偵卷第19至21頁）、現場及機車照片（見
      偵卷第28至31頁）附卷可資佐證，堪予認定。
    二前揭肇事車輛，固據告訴人乙○○及甲○○證稱：有好心
      之過路人告知車號為「VF-8990 號」…經事後辨認，肇事
      車輛確係VF-8990 號車等語（見偵卷第4 至5 頁、第7 至
      8 頁、第22頁、第41至42頁、本院卷第25至26頁、第33頁
      、第37 頁） ，且被告亦曾於警詢供稱其當日下午16時20
      分許確曾駕駛車號VF-8990 號自小客車行經肇事地點等語
      （見偵卷第14 頁） ，然查：
      (1)告訴人乙○○於本院審理時辨認偵卷第33頁上面被告車
        輛照片中之車尾車號：先讀出VF-8990 ，嗣讀出VF-898
        0 （見本院卷第34頁），而車號VF-8980 號車為灰色車
        輛，此有該車車籍資料在卷可證（見本院卷66頁），足
        證前開2 部車之車號確有被互為誤認之可能。
      (2)本件交通事故發生在臺北市北投區○○○路，依車禍現
        場照片觀之，並非荒郊野外，發生時間則為16時20分許
        ，屬下午時段，同一時、地應非不可能尚有其他車輛經
        過，故被告於前揭交通事故發生時經過肇事地點，非當
        然為肇事車輛。而告訴人乙○○、甲○○經由路人得知
        肇事車輛為車號為VF-8990 號。惟該路人乃被告以外之
        人，其提供告訴人車號，性質上屬被告以外之人於審判
        外所為之陳述，而該路人知悉肇事車輛車號之過程，攸
        關所提供車號正確性之判斷，但遍查全卷，並無該路人
        年籍資料可資查考，無從傳喚詰問，致無法進一步查證
        所言之可信度及真實性，自難以該路人於審判外向告訴
        人所為之陳述，遽認路人所提供之車號即為肇事車輛之
        車號。
      (3)告訴人乙○○及甲○○於本院時均證稱：無法看出肇事
        車輛之廠牌等語（見本院卷第29頁、第40頁）。而告訴
        人乙○○於本院審理時就肇事車輛之顏色證稱：有點灰
        白色（見本院卷第29頁、第31頁），與告訴人乙○○及
        甲○○在警詢及偵訊時所證：棕色（見偵卷第5 頁、第
        7 至8 頁、第41頁），證人甲○○於本院審理時證稱：
        是淺咖啡色云云（見本院卷第36頁、第39頁），均非相
        同。可知告訴人非但無法辨認肇事車輛廠牌（更遑論型
        式），且就易於辨認之肇事車輛之顏色，所述前後不一
        ，互核不符，所言是否與事實相符，殊值懷疑。況證人
        甲○○就此更於本院審理時證稱：棕色是警察給的顏色
        …肇事車輛與警察要其指認之車輛新舊不同，指認時之
        車輛較新等語（見本院卷第36至37頁）。據此，被告是
        否確為本件事故之肇事者，更非無疑，尚難以告訴人於
        之前揭證述，而為被告不利之認定。
      (4)告訴人乙○○、甲○○就擦撞之部位於警詢、偵訊時均
        證稱：該車右後車尾撞及伊的左側車身云云（見偵卷第
        4 頁、第7 頁、第42頁）。惟告訴人乙○○於本院審理
        時或證稱：是撞到伊的左手（見本院卷第24頁），或證
        稱：先擦撞到姐姐的腳云云（見本院第26頁），經詰之
        究竟何處被撞則證稱：伊想不起來（見本院卷第27頁）
        ，並證稱：事故當時伊與甲○○在聊天，被擦撞時視線
        落在右前方等語（見本院卷第27至28頁），告訴人甲○○就此於本院審理時證稱：伊用騎車之經驗，感覺是撞
        到前車輪，警詢時是妹妹提供撞擊處等語（見本院卷第
        35頁、第38頁）。可見告訴人乙○○被擦撞時非專注於
        駕駛，告訴人甲○○亦非專注於交通狀況。其2 人所為
        證述，多以部分親身體驗之事摻加他人描述內容，經綜
        合判斷臆測而得，導致所述前後反覆不一，是否確與事
        實相符，誠非無疑，尚難據為被告不利之認定。
五、綜上所述，本件依公訴人所舉之證據，尚難認定被告為前揭
    交通事故之肇事者。此外，復查無其他積極證據足證被告確
    有公訴人所指之過失傷害犯行，依照前開說明，應為被告有
    利之認定，爰依法為無罪之諭知。
據上論斷，應依刑事訴訟法第301條第1項，判決如主文。
本案經檢察官黃德松到庭執行職務。
中　　華　　民　　國　　96　　年　　8 　　月　　3 　　日
　　　　　　　　　刑事刑事第五庭審判長法　官　周政達
                                      法  官  黃潔茹
                                      法  官  周群翔
以上正本證明與原本無異。
如不服本判決，應於判決送達後10日內，向本院提出上訴狀。
　　　　　　　　　　　　　　　      　書記官　劉育君
中　　華　　民　　國　　96　　年　　8 　　月　　3 　　日
